【裁判字號】    92,上訴,1691
【裁判日期】    921203
【裁判案由】    殺人未遂等
【裁判全文】
臺灣高等法院高雄分院刑事判決                  九十二年度上訴字第一六九一號
    上  訴  人
    即  被  告  丙○○
    選任辯護人  鄭國安
                陳炳彰
                吳麗珠
右上訴人因殺人未遂等案件，不服台灣高雄地方法院九十年度訴字第三一二六號中華
民國九十二年七月三十日第一審判決（起訴案號：台灣高雄地方法院檢察署九十年度
偵字第五七八四號），提起上訴，本院判決如左：
    主  文
原判決關於殺人未遂及定執行刑部分，均撤銷。
丙○○以加害身體之事，恐嚇他人，致生危害於安全，處有期徒刑壹年陸月。
其他上訴駁回。
第二項所處之刑，與駁回上訴部分所處有期徒刑伍年貳月，併科罰金新臺幣拾萬元，
罰金如易服勞役，以新臺幣玖佰元即銀元佰元折算壹日。扣案之德國ＷＡＬＴＨＥ
Ｒ廠製Ｐ９９型制式口徑九mm制式半自動手槍壹支（含彈匣壹個，槍枝管制編號：0
000000000號）及制式口徑九mm手槍子彈伍發，均沒收。應執行有期徒刑陸
年陸月，併科罰金新臺幣拾萬元，罰金如易服勞役，以新臺幣玖佰元即銀元佰元折
算壹日。扣案之德國ＷＡＬＴＨＥＲ廠製Ｐ９９型制式口徑九mm制式半自動手槍壹支
（含彈匣壹個，槍枝管制編號：0000000000號）及制式口徑九mm手槍子彈
伍發，均沒收。
    事  實
一、丙○○於民國八十九年五、六月間，在台東市○○路一八○號，以新台幣（下同
    ）三十五萬元之價格，向王鳳吉（業經檢察官另為不起訴處分）購買具殺傷力之
    德國ＷＡＬＴＨＥＲ廠製Ｐ９９型制式口徑九mm半自動手槍一支（槍身號碼ＷＡ
    ＬＴＨＥＲ007531，槍枝管制編號0000000000）及制式口徑九mm手槍子彈九發（
    槍底標記均為ＧＦＬ．ＬＵＧＥＲ９mm），而未經許可持有前開手槍及子彈。
二、緣王輝賢（另為不起訴處分）於八十九年十一月二十七日凌晨二時許，偕同陳惠
    如外出時，巧遇李明河並遭其消遣：「你是有老婆的人，還在外面拈花惹草」等
    語，而與李明河發生爭吵及肢體衝突，王輝賢因此心懷怨懟，遂邀集葉勇維（業
    經檢察官不起訴處分）及丙○○，各自攜帶兇器去找李明河計較論「輸贏」（即
    鬥毆之意）。丙○○應允後，即先行返家將上開德國制式手槍及子彈預藏於身，
    旋於同日凌晨三時許，與各自攜帶一支鐵棍之王輝賢及葉勇維二人，分別前往台
    東縣台東市○○路四六一號乙○○住處會合，未料渠等在住屋內欲尋找李明河理
    論未果，又不滿乙○○一再表示，時間已晚，不要在其家中吵醒小孩，請其三人
    離開其住處，而發生言語衝突推擠之事，其等於被乙○○請出屋外，乙○○隨後
    逕自返回屋內，並坐在屋內，未加理會渠等三人，丙○○原本欲找李明河尋釁，
    卻因未遇李明河，又不為乙○○歡迎遭乙○○請出門外，未受尊重理會，即心生
    不滿盛怒之下，基於加害他人身體恐嚇之犯意，竟在乙○○上開住處門口前六、
    七甲尺處，自腰身處拔取出前開德國制式九○手槍、彈，朝該房屋大門玻璃射擊
    一槍，因乙○○住處大門玻璃為十二釐米強化玻璃，且門中央為打開，其旁呈兩
    扇門並列之狀態，致子彈只貫穿外側第一扇強化玻璃，不能射穿第二層強化玻璃
    ，致乙○○及鍾秀蜜心生畏懼，危害於安全。王輝賢旋倉促偕同丙○○、葉勇維
    逃逸他去。嗣為警在乙○○住處，扣得丙○○槍擊後遺留在現場之彈頭及彈殼各
    一個，其後復循線將丙○○逮捕，並扣得上開德國制式手槍乙把（含彈匣一個）
    及制式口徑九ＭＭ子彈八顆。
三、案經台東縣警察局台東分局移送臺灣台東地方法院檢察署呈請臺灣高等法院檢察
    署檢察長核轉臺灣高雄地方法院檢察署偵辦，提起甲訴。
    理  由
一、訊據上訴人即被告丙○○坦承有於前揭時地未經許可無故持有如事實所述之制式
    手槍及子彈，並持之前往告訴人乙○○住處後擊發一子彈等情不諱，惟否認其擊
    發子彈時具有不確定殺人犯意，辯稱：我是一時氣憤，而欲給李明河一個警告云
    云。
二、經查：
  (一)被告所涉違反槍砲彈藥刀械管制條例罪部分：前開手槍係德國ＷＡＬＴＨＥＲ廠
    製Ｐ９９型制式口徑九mm半自動手槍（槍身號碼ＷＡＬＴＨＥＲ007531，槍枝管
    制編號0000000000），管內具有陸條右旋來復線，機械性能良好，可擊發子彈，
    認具殺傷力；另送驗制式手槍子彈八顆〔試射三顆〕，認均係制式口徑九mm（彈
    底標記均為ＧＦＬ．ＬＵＧＥＲ９mm〕，認均具殺傷力，此有內政部警政署刑事
    警察局八十九年十二月十八日刑鑑字第一九六三五三號鑑驗通知書一紙在卷可稽
    （見台東地檢署八十七年偵字二四五八號偵查卷第二十九頁）；而該槍枝管制編
    號之手槍試射之彈殼，經與告訴人乙○○住處遭槍擊案證物，即已擊發制式口徑
    九mm彈殼（彈底標記ＧＦＬ．ＬＵＧＥＲ９mm〕一顆與丙○○持有制式手槍試射
    之彈殼比對結果，其彈底紋痕特徵相吻合，認係由該槍枝所擊發，亦有內政部警
    政署刑事警察局八十九年十二月二十一日刑鑑字第一九九二０三號鑑驗通知書一
    紙可稽（見台東地檢署八十七年偵字二四五八號偵查卷第三十五頁），是被告自
    白持有槍彈部分，核與告訴人乙○○指訴暨證人王輝賢、葉勇維二人證述情節相
    合，復有手槍一支（含彈匣一個）、子彈八發、已擊發彈頭暨彈殼各一個等物扣
    案可資佐證。是被告此部分自白核與事實相符，被告未經許可持有制式槍枝、子
    彈部分之犯行，以堪認定。
  (二)被告所涉開槍射擊部分：
    １、告訴人乙○○於警訊雖指稱：「丙○○在近距離拿槍指著我，：：：拿起手
        槍對著我瞄準開槍，我一發現，馬上趴下」等語（見警卷第六頁），於檢察
        官偵查則稱：「當天他們要來找大寶（即李明河），我跟他們說大寶已回家
        ，丙○○很生氣，在我家門外拿出槍出來，我不理會走向屋內，結果聽到槍
        響一聲，當時王輝賢、葉勇維二人在旁勸阻」等語（見台東地檢署八十七年
        偵字二四五八號偵查卷第三十三、三十四頁）、「丙○○是在屋外時才拔槍
        」、「丙○○拔槍時，叫我交出李明河」、「我向他們說有什麼事明天再說
        ，我即回屋內坐在面對大門處坐了二分鐘才聽到槍聲」、「方向是朝我坐的
        方向射擊」（見高雄地檢署九十年度偵字第五七八四號偵查卷第二十二、二
        十三頁）；惟其於原審法院訊問時改稱：「王輝賢、葉勇維及被告三人很氣
        憤，我就轉身回客廳泡茶，不理他們，之後就聽到槍聲，我就本能的閃避」
        等語（見原審卷第七十頁），於本院審理時稱：「與丙○○無仇隙，以前不
        認識；案發時與被告及王輝賢、葉勇維等三人在屋內外各談話三、四分鐘。
        因為在屋內回音比較大，怕吵到小孩，改到屋外談，談話時二人面對面相距
        約一甲尺，回客廳後，有關紗門但門沒有上鎖，我當時在客廳，被告站在屋
        外，彈著點並非成一直線（即被告站立位置、玻璃彈著點與乙○○坐位三點
        非成一直線）。如果他要開槍射我，在屋內、外均能輕易下手。因為門有花
        格鋁，且屋內有燈光反射，所以被告從外面應該看不清楚我坐的位置被告開
        槍並非針對我而為之。當時被告有喝酒，但沒有喝醉。被告在旁邊沒有講話
        。」等語。由告訴人乙○○上開陳述研析，被告拔槍射擊係在屋外，當時乙
        ○○已回屋內泡茶，中間隔著玻璃門，被告與告訴人並非面對面，告訴人在
        屋內，被告在屋外，非同在一地點，則乙○○警訊所謂「丙○○在近距離拿
        槍指著我，：：：拿起手槍對著我瞄準開槍，我一發現，馬上趴下」一節，
        顯非真實體驗，乃其誇大不實之詞，在檢察官偵查時所言「在我家門外拿出
        槍出來」、「我不理會走向屋內，結果聽到槍響一聲，當時王輝賢、葉勇維
        二人在旁勸阻」、「丙○○是在屋外時才拔槍」、「丙○○拔槍時，叫我交
        出李明河」、「我即回屋內坐在面對大門處坐了二分鐘才聽到槍聲」、「方
        向是朝我坐的方向射擊」，似係親眼目睹拔槍之情，但據其於九十年九月十
        一日台灣高雄地方法院檢察署檢察官偵查時稱：「在屋內時沒有看到槍，：
        ：也沒有看到拔槍情形，：：：：被告沒有持槍對著我，我是想如不那麼說
        的話，警方不會重視此案。」（見高雄地檢署九十年度偵字第五七八四號偵
        查卷第六十四、六十五頁），其於原審法院仍同此供述不移（見原審卷第一
        二九頁），益徵乙○○事後於原審及本院所述始為真實可信。
    ２、證人鍾秀蜜於原審證稱：「當天我與乙○○面對面坐著，我背對馬路，乙○
        ○正對馬路」、「未見開槍，因我背對馬路」、「槍響時我正好與乙○○坐
        在客廳泡茶」等語（見原審卷第一二三、一二四頁），足徵證人鍾秀蜜在屋
        內坐著時，係與告訴人面對面，證人鍾秀蜜自無從目睹開槍之情狀。本院審
        理時鍾秀蜜證稱：「有聽到槍聲，乙○○沒有趴在地上，丙○○站在馬路上
        的位置，因為暗暗的我不知道。」、「丙○○等二、三人進入乙○○客廳內
        ，談了四、五分鐘。乙○○就叫他們去屋外。在屋外談了約五、六分鐘。」
        、「他要打（指開槍殺人）的話，在屋內就可以打，他沒有針對某特定的個
        人。」等語。證人鍾秀蜜此部分所述，與乙○○事後在原審及本院所證各情
        ，正相符合，應堪採信。
    ３、證人王輝賢（即與被告同往乙○○住處）於原審證稱：我不知道丙○○有槍
        ，他拿槍出來時，大家都有阻止他等語（見原審卷第九十一頁）；另證人葉
        勇維（即與被告同往乙○○住處）於偵查中亦證稱：「丙○○持槍時，我有
        制止，但突然間就有槍聲」等語（見台東地檢署八十七年字第一二四五八號
        卷第八頁），此二人所述各情相符，亦與乙○○及鍾秀蜜前揭於原審及本院
        審理中之供述不悖，均堪採信，此部分開槍射擊之動機為何，厥為本件應考
        究之事項。
    ４、徵諸前揭各證人於偵審中所述，被告到乙○○住處後，在告訴人之屋內屋外
        各有數分鐘之逗留。被告當日應係見其友人王輝賢多次遭李明河以言語相譏
        ，而深感不滿，自家中持帶制式槍、彈，前往李明河平日好友即乙○○住處
        ，欲找李明河尋釁，卻因未遇李明河，又為乙○○請出門外，未受尊重理會
        ，於酒後亂性、心生不滿憤怒之下，在前開乙○○住處門口前六、七甲尺處
        ，自腰身處起出手槍，指向大門旁之玻璃門片射擊一槍，應可認定。似此情
        狀，苟被告具殺人之動機，被告顯有機會在告訴人乙○○屋內、屋外，對乙
        ○○近距離開槍，亦可朝坐於紗門內之告訴人乙○○之方位開槍，即可達到
        其殺人之目的，惟被告僅朝告訴人乙○○之大門玻璃射擊一發，未再繼續射
        擊，顯見其無殺人之動機。
    ５、告訴人乙○○於原審證稱：「槍響後，我起來見丙○○站在馬路中央，距其
        家門口約有六、七甲尺遠」等語，核與證人吳仲明即台東分局刑事組鑑識組
        組長於原審證稱：「玻璃被射擊到的地方產生許多同心圓，只有損害到第一
        片強化玻璃，強化玻璃厚度是十二釐米，第二片強化玻璃是產生凹陷的彈痕
        ，所以第二面的強化玻璃沒有被貫穿，依照玻璃的彈道痕跡沒有辦法判斷出
        來射擊距離遠近，但是可以確定被告當時是站在街上，由外朝內射擊。可以
        由玻璃損害的方式判斷出來彈道孔射擊方向，本件彈道孔是往客廳桌子的方
        向，可從警卷第二十六頁上方的照片看出。當時射擊的高度大約是一一四甲
        分到一一八甲分的高度；如果告訴人是坐著應該是會被瞄準的。以被告所持
        有之制式手槍射擊，一般的玻璃會被穿破，本件第一層強化玻璃已經被穿透
        。當時的被射擊的玻璃門是從警卷上第二十四頁下方照片上左邊算來第四片
        」等語。（見原審卷第一八一、一八二頁），復有槍擊後現場照片二十九幀
        附卷可參，足徵被告丙○○拿出手槍、彈時，雖遭王輝賢制止，惟其在盛怒
        之下，仍在距離約六、七甲尺之馬路上朝屋門發射一槍，被告顯屬隨手射擊
        施恐嚇意思甚明。
    ６、被告朝告訴人乙○○玻璃門射擊一發，顯係基於加害人之身體之意思而為之
        ，其結果致在場之鍾秀蜜及乙○○均閃避及心驚走避，已足使人心生畏懼，
        危害於安全，應構成刑法第三百零五條之恐嚇危害安全罪。
    ７、被告復辯稱係槍枝走火云云，經核其攜帶制式手槍、彈前往上揭地點，未獲
        找到其所欲找之人，尋釁不果，又未受場地主人乙○○禮遇，反遭乙○○下
        逐客令求其出門離去，心中不滿，不言可喻。乃拔取所懷帶之槍、彈朝屋射
        擊之，屬蓄意射擊，其非槍枝走火至明。所辯自非可取。
三、核被告未經許可持有制式之槍、彈，係犯槍砲彈藥刀械管制條例第七條四項之未
    經許可持有手槍罪及第十二條第四項之未經許可持有子彈罪，被告一行為，同時
    未經許可持有上開制式手槍及子彈之行為，係基於一個繼續持有之意思決定而為
    之，屬一行為觸犯上述罪名之想像競合犯，應從法定本刑較重之未經許可持有手
    槍罪處斷。被告前開時地朝告訴人乙○○大門玻璃射擊一發，致使乙○○、鍾秀
    蜜二人心生畏懼之行為，係犯刑法第三百零五條之恐嚇危害安全罪，此部分一行
    為觸犯數罪名，並依想像競合犯之例從一重處斷。甲訴人認係犯刑法第二百七十
    一條第二項、第一項之殺人未遂罪，自係誤會（理由如前所述）。恐嚇危害安全
    部分，基本之社會事實相同，應由本院變更起訴法條審理之。所為毀損玻璃部分
    ，足生損害於乙○○，本應構成毀損罪，但此部分屬告訴乃論，因未據告訴，故
    不另論罪。又按未經許可持有槍、彈罪，其持有之繼續，為行為之繼續，至持有
    行為終了時，均論為一罪，不得割裂。若以之犯他罪，兩罪間之關係如何，端視
    開始持有之原因為斷，如早已非法持有槍、彈，後另起意犯罪；或意圖犯甲罪而
    持有槍、彈，卻持以犯乙罪，均應以數罪併罰論處；必因意圖犯某罪而持有槍、
    彈，後果以之犯該罪，兩罪間始有牽連犯之適用（最高法院八十七年度臺上字第
    三九八三號判決意旨參照）。查被告於八十九年五、六月間因案外人王鳳吉缺錢
    花用而向其購入手槍、子彈，後攜之欲找李明河未果，對乙○○未多加以理會之
    行為氣憤始持槍射擊之犯行，乃臨時另行起意，均已見前述，則其所為之未經許
    可持有手槍罪與恐嚇危害安全罪間，犯意各別，行為互殊，應分論併罰。
四、原審就被告無故持有制式手槍、彈部分，依槍砲彈藥刀械管制條例第七條第四項
    、第十二條第四項，刑法第十一條前段、第五十五條、第四十二條第二項，罰金
    罰鍰提高標準條例第二條，現行法規所定貨幣單位折算新台幣條例第二條，並審
    酌被告未經許可無正當理由非法持有制式手槍及子彈時間長達五、六個月之久等
    一切情狀，量處有期徒刑伍年貳月，併科罰金新臺幣拾萬元，罰金如易服勞役，
    以新臺幣玖佰元即銀元佰元折算壹日。又敘明扣案之德國ＷＡＬＴＨＥＲ廠製
    Ｐ９９型制式口徑九mm制式半自動手槍一支（含彈匣一個，槍枝管制編號：00
    00000000號）及制式口徑九mm手槍子彈五發，確係槍砲彈藥刀械管制條
    例第四條第一項第一款、第二款第二項所定之槍砲及其主要零組件，業經內政部
    警政署刑事警察局鑑驗屬實，係違禁物，依法宣告沒收。扣案已擊發過之彈殼一
    枚及彈頭一顆，已不具殺傷力而非違禁物，及另扣案之送鑑子彈三顆，均已因試
    射而滅失，不為沒收之諭知。經核原判決此部分認事用法尚無不合，量刑亦稱妥
    適，被告上訴意旨並不否認犯罪，空言指摘原判決此部分不當，此部分上訴並無
    可取，為無理由，應予駁回。
五、原審就被告持槍射擊部分，未察其射擊之動機，依殺人未遂為科刑之判決，不無
    違誤。被告此部分上訴意旨否認殺人犯罪，尚非無理由，原判決此部分即屬無可
    維持，應由本院撤銷改判，被告犯數罪，且已定應執行刑，此部分既因上訴而撤
    銷，原定之執行刑，亦應併予撤銷，爰審酌被告前曾有違反偽造貨幣罪之犯罪前
    科，經判處有期徒刑二年，於九十一年八月十九日執行完畢（尚不構成累犯），
    有臺灣高等法院被告全國前案紀錄表、臺灣高雄地方法院檢察署刑案資料查註紀
    錄表各一份在卷可稽，持有手槍、彈後，另行起意開槍恐嚇危害安全，惡性不輕
    等一切情狀，量處如主文第二項所示之刑。
六、裁判確定前犯數罪，應依法定其應執行之刑，即撤銷改判部分，與駁回上訴部分
    ，所處「有期徒刑伍年貳月，併科罰金新臺幣拾萬元，罰金如易服勞役，以新臺
    幣玖佰元即銀元佰元折算壹日。扣案之德國ＷＡＬＴＨＥＲ廠製Ｐ９９型制式
    口徑九mm制式半自動手槍壹支（含彈匣壹個，槍枝管制編號：00000000
    00號）及制式口徑九mm手槍子彈伍發，均沒收」。應執行有期徒刑六年六月，
    併科罰金新臺幣拾萬元，罰金如易服勞役，以新臺幣玖佰元即銀元佰元折算壹
    日。扣案之德國ＷＡＬＴＨＥＲ廠製Ｐ９９型制式口徑九mm制式半自動手槍壹支
    （含彈匣壹個，槍枝管制編號：0000000000號）及制式口徑九mm手槍
    子彈伍發，均沒收。
七、末按搶砲彈藥刀械管制條例第十九條關於強制工作之規定，已於九十年十一月十
    四日經總統甲布施行、並於同年月十六日生效之槍砲彈藥刀械管制條例修正案中
    刪除，被告持有槍彈之行為，係犯罪行為之繼續，若其持有犯罪遇有法律變更，
    一部涉及新法，一部涉及舊法，應以持有行為終了時之法律處斷，無比較新舊法
    之問題，是被告持有犯行，應適用裁判時之法律，而裁判時槍砲彈藥刀械管制條
    例第十九條業已刪除，爰不再予以適用，併此敘明。
據上論斷，應依刑事訴訟法第三百六十八條、第三百六十九條第一項前段、第三百六
十四條、第二百九十九條第一項前段、第三百條，刑法三百零五條、第五十五條、第
四十二條第二項、第五十一條第五款，罰金罰鍰提高標準條例第一條前段、第二條，
現行法規所定貨幣單位折算新台幣條例第二條，判決如主文。
本案經檢察官彭南雄到庭執行職務。
中        華        民        國  九十二    年    十二    月    三    日
                              臺灣高等法院高雄分院刑事第四庭
                                  審判長法官  蕭權閔
                                        法官  陳吉雄
                                        法官  陳啟造
右正本證明與原本無異。
檢察官如不服本判決應於收受本判決後十日內向本院提出上訴書狀，其未述上訴理
由者，並得於提起上訴後十日內向本院補提理由書狀（均須按他造當事人之人數附繕
本)「切勿逕送上級法院」。
被告對持有槍彈部分，如不服本判決應於收受本判決後十日內向本院提出上訴書狀，
其未敘述上訴理由者，並得於提起上訴後十日內向本院補提理由書狀（均須按他造當
事人之人數附繕本)「切勿逕送上級法院」。
                                      書記官  白蘭
中  華    民    國      九十二      年      十二      月     四   日
本件論罪科刑法條：
刑法第三百零五條
以加害生命、身體、自由、名譽、財產之事，恐嚇他人致生危害於安全者，處二年以
下有期徒刑、拘役或三百元以下罰金。
槍砲彈藥刀械管制條例第七條第四項
未經許可，持有、寄藏或意圖販賣而陳列第一項所列槍砲、彈藥者，處五年以上有期
徒刑，併科新臺幣一千萬元以下罰金。
修正後槍砲彈藥刀械管制條例第十二條第四項
未經許可，持有、寄藏或意圖販賣而陳列子彈者，處五年以下有期徒刑，併科新臺幣
三百萬元以下罰金。


司法院資訊處製作；財團法人民間司法改革基金會備份。
